臺灣臺中地方法院民事判決　95年度訴字第2505號
原　　　告　甲○○
訴訟代理人　邱華南律師
　　　　　　林坤賢律師
被　　　告　丙○○
訴訟代理人　游琦俊律師
　複代理人　王文聖律師
上列當事人間請求返還停車位事件，本院於民國96年6月22日言
詞辯論終結，判決如下：
    主      文
原告之訴及假執行之聲請均駁回。
訴訟費用由原告負擔。
    事實及理由
一、本件原告起訴主張：原告於民國86年6月經法院拍賣購入台
    中市○○區○○段36地號、建號1891之公寓及坐落於台中市
    南屯區○○段建號1883、編號26號之平面車位（下稱系爭車
    位），亦經法院派員點交確認後搬入，但被告於86年7月起
    隨即強佔原告所有上述之平面車位，並將原告之車位說成是
    機械下層（編號30下）車位，強行佔據系爭車位使用，經原
    告向被告要求歸還，並經大樓管理委員會三次調解，原告並
    寄出存證信函要求被告處理，但被告均不予理會，仍繼續霸
    佔使用原告之系爭車位。為此，爰提起本訴，並聲明：被告
    應將坐落於台中市○○區○○段建號1883、編號26號之系爭
    平面車位返還原告。原告願供擔保請准宣告假執行。
二、被告則抗辯稱：
(一)、本院85年度執字第15756號返還借款事件民事執行卷宗之卷
    證內容，卷宗內之全案卷證資料 (含查封筆錄、拍賣公告、
    拍賣筆錄、不動產權利移轉證書)，並無查封、拍賣系爭停
    車位之任何記載資料，亦無任何證據足供認定原告之前手即
    訴外人丁○○擁有其所主張之系爭「台中市○○區○○段
    1883建號、編號26號之平面車位」之全部所有權或其他排他
    性專屬權利，更無原告起訴狀中主張: 「…本人對於民國
    86年6月經法院拍賣購入…上述平面車位，亦經法院派員點
    交確認後搬入，…。」云云之事實，本件原告既仍無法證明
    其對系爭停車位之全部擁有所有權或其他排他性專屬權利之
    存在，則無論被告有無使用系爭停車位之權利，原告仍無權
    請求被告返還系爭停車位予原告。
(二)、本件依原告起訴狀所述及原證一之「臺灣臺中地方法院不動
    產權利移轉證書」、原證二之土地、建物所有權狀、原證七
    中之建物登記謄本所示，僅足說明原告擁有坐落台中市○○
    區○○段36地號土地所有權持分72/5000、同段1891建號建
    物所有權全部及同段1883建號所有權持分87/5000而已，無
    從證明原告擁有其所主張之系爭「台中市○○區○○段1883
    建號、編號26號之平面車位」之全部所有權或其他排他性專
    屬權利。是原告無權請求被告返還系爭停車位予原告。
(三)、證人丁○○於買受系爭房地時確未購買任何停車位，亦未取
    得系爭平面停車位之管理使用權。丁○○向被告購買該樓編
    號12B房屋時，被告並未將任何停車位出售予丁○○，僅將
    編號「機械30下」停車位無償借予丁○○使用，丁○○並無
    取得該編號「機械30下」停車位專用權，故原告透過拍賣方
    式自前手丁○○買得該編號12B房屋時自無可能反而取得編
    號「平面26」或編號「機械30下」停車位專用權等語，並聲
    明：原告之訴及假執行之聲請均駁回。如受不利之判決，請
    准供擔保宣告免為假執行。
三、本件兩造不爭執事項為：
(一)、原告於86年6月經本院85年度執7字第15756號債權人台灣土
    地開發信託投資股份有限公司與債務人丁○○間強制執行事
    件，拍賣取得坐落台中市○○區○○段36地號土地、權利範
    圍5,000分之72及其上建物1891建號、權利範圍全部（門牌
    號碼台中市南屯區○○○路○段167號12樓之3，下稱系爭房
    地），地下二層1883建號、權利範圍5,000分之87。此有原
    告所提出之系爭房地之土地及建物登記謄本可稽，並為被告
    所不爭執，足信為真。
(二)、被告就其所有之系爭房地於81年3月25日出賣給丁○○。此
    為兩造所不爭執，堪信為真。
(三)、被告為坐落台中市南屯區○○○路○段167號12樓之2之所有
    人（含坐落基地及地下二層1883建號，權利範圍5,000 分之
    90）。此為被告主張，並為原告所不爭執，足堪採信。
(四)、坐落台中市○○區○○段1883建號、編號26號之系爭平面車
    位，目前由被告占有。此為兩造所不爭執，堪信為真。
(五)、兩造經誠豐天廈第10屆管理委員會臨時會議3次協調，均無
    結果，原告於95年7月21日以沙鹿郵局存證信函催告被告返
    還系爭停車位，未獲置理。此有原告所提出之協調會紀錄及
    存證信函在卷可稽，堪信為真。
四、兩造之爭執事項及得心證之理由：查本件原告之主張，業據
    其提出本院不動產權利移轉證書影本乙份、系爭房地及其地
    下二層建物所有權狀影本、照片6幀、存證信函影本、誠豐
    天廈第管理委員會調解會議紀錄影本、大樓車位（住戶）分
    配表乙份、大樓地下車位，住戶持分比例及車位分布表乙份
    、1883建號關於12B車位及建物異動資料等為憑，被告則以
    前揭情詞置辯，茲將本件訴訟之爭執事項臚列如下並說明其
    理由：
(一)、原告拍賣取得系爭房地，是否包含系爭停車位？
    本件經調取本院85年度執7字第15756號債權人台灣土地開發
    信託投資股份有限公司與債務人丁○○間強制執行事件全部
    卷宗查核結果，可知於該強制執行程序中，本院拍賣公告並
    未載明系爭車位為拍賣之標的，法院於拍賣後亦未點交系爭
    車位予原告。故經由該強制執行程序，並不能證明原告有取
    得系爭車位之權源，則原告猶憑以主張其自法院拍賣購入坐
    落於台中市○○區○○段建號1883、編號26號之系爭平面車
    位，亦經法院派員點交確認後搬入云云，並不可採。次查證
    人即上開強制執行事件債務人丁○○向其前手即被告購買該
    編號12B房屋時，被告並未將任何停車位出售予丁○○，僅
    將編號「機械30下」停車位無償借予丁○○使用等情，已據
    證人丁○○於本院96年1月5日言詞辯論期日中到庭結證甚詳
    在卷，故原告透過拍賣方式自其前手丁○○買得該編號12B
    房屋時自無可能反而取得系爭車位之專用權。則原告猶主張
    其經由拍賣程序而買得系爭車位之專用權云云，亦不足採。
    又原告雖舉證人乙○○為證，然查乙○○於本院95年12月12
    日言詞辯論期日固到庭結證稱：「拍賣之前我看己有去看過
    現場，也有陪同原告去看現場。當時拍賣標的房屋有車位，
    詢問管理員說是平面車位」云云，惟本件拍賣公告並沒有記
    載車位之拍賣，法拍屋屋主（即丁○○）向被告買受系爭房
    地之過程，及該屋主是否有向被告買受系爭停車位等情，並
    非證人乙○○所確知，則於系爭房地拍賣程序進行當時，是
    否有併同系爭車位一起拍賣，即非無疑。參之系爭房地拍賣
    公告上並未載明系爭車位亦併同房地而拍賣，應認乙○○所
    證，顯與事實未符。況另一證人丁○○已明確證稱其並未帶
    證人乙○○及原告一起去看系爭房地及確認停車位等語，即
    與乙○○之證詞相互扞格。而原告委託乙○○代理拍定系爭
    房地，並有包紅包予乙○○乙節，業經乙○○結證在卷，是
    本件訴訟結果與乙○○即有利害關係，益證乙○○之證詞並
    不可採，即無得採為原告有利之憑據。此部分仍應以被告抗
    辯原告拍賣取得系爭房地，並未包含系爭停車位，較可採信
    為真實。
(二)、就系爭建物停車位，該棟大樓住戶是否有分管協議？
    原告固主張誠豐大樓（即系爭房地所在之大樓）為誠豐建設
    股份有限公司（以下稱誠豐公司）原始起造，並取得全部產
    權，而誠豐公司為建設公司，起造房屋銷售為誠豐公司之業
    務。當誠豐公司將大樓予以分層分戶銷售，並移轉產權登記
    時，除去私有部分，共有部分亦已完成分管之約定。就地下
    室二樓（1883建號）部分，以車位買賣方式出售與買受戶，
    在車位買賣契約書並約定不得使用他車位，亦即誠豐公司於
    完成產權登記並將車位移交買受戶後，即已完成1883建號之
    分管契約云云。然縱令誠豐大樓之住戶有就地下室二樓（
    1883建號）部分完成分管契約之約定，惟按「公寓大廈區分
    所有人有需停車位者，有不需停車位者，需停車位者於買受
    其專有部分時，得一併買受地下室停車位，即共同使用部分
    之應有部分，未買受停車位者，即予除外，而無該共同使用
    部分之應有部分」（最高法院86年台上字第1655號判決參照
    ），查本件誠豐公司辦理分層分戶銷售時，並未要求住戶一
    定要搭配購買停車位，故該大樓中有的住戶有停車位可使用
    ，亦有住戶於買受房屋時並未向誠豐公司購買停車位，是以
    造成該大樓部分銷售後，被告最後分得編號12A、12B、12C
    等3戶房屋及編號「平面26」、「機械21上」、「機械30下
    」、「平面10」、「平面11」等5個停車位之情況，可見誠
    豐公司於辦理分層分戶銷售時並未有住戶間就編號12B房屋
    所有人取得編號26號之系爭平面車位使用權之分管契約之約
    定。況原告之前手丁○○雖向被告買受編號12B房屋，然並
    未向被告買受編號26號之系爭平面車位使用權乙情，既經丁
    ○○到庭結證屬實，益見原告前揭抗辯，尚無得援為其有利
    之認定。
(三)、原告雖繼主張地下室停車位可類推民法第68條之規定，即認
    地下室停車位之使用權從屬於房屋產權，而依民法第68條第
    2項之規定，當被告於81年3月25日將系爭房地及1883建號產
    權移轉於丁○○時，被告即不得再保留系爭車位之使用權云
    云。然查，依現今經濟觀念，停車位之價值昂貴，並非當然
    從屬於房屋，故停車位之買賣應認係屬交易上有特別習慣之
    情形，自不宜認地下室停車位屬於房屋之從物，而有民法第
    68條之類推適用，亦不應認為地下室停車位使用權從屬於房
    屋產權，則原告猶憑以主張其依民法第68條之規定取得系爭
    車位之使用權云云，亦為無理由，洵無可採。
五、綜上所述，原告於本院85年度執7字第15756號強制執行事件
    中，並未因拍得系爭房地而取得系爭車位之所有權或使用權
    ，系爭房地之前所有人丁○○亦未取得系爭車位的所有權或
    使用權。從而，原告猶憑以訴請被告應將坐落於台中市○○
    區○○段建號1883、編號26號之系爭平面車位返還原告，即
    為無理由，應予駁回，其假執行之聲請亦失所附麗，應併予
    駁回。
六、本件事證已臻明確，兩造其餘主張、陳述或舉證，經審酌後
    核與本件判決結果不生影響，爰不一一加以論述，附此說明
    。
七、據上論結，本件原告之訴為無理由，依民事訴訟法第78條，
    判決如主文。
中　　華　　民　　國　　96　　年　　7      月　　20　　日
                  民事第二庭    法  官  呂明坤
正本係照原本作成。
如對本判決上訴，須於判決送達後20日內向本院提出上訴狀。
中　　華　　民　　國　　96　　年　　7      月　　20　　日
                                書記官
